臺灣高等法院民事判決
109年度上易字第916號
上  訴  人  蕭淑鈴  

訴訟代理人  李美寬律師
複 代理 人  許富雄律師
被 上訴 人  呂正中  
            陳明順  

上列當事人間請求返還入股金等事件，上訴人對於中華民國109
年3月16日臺灣新北地方法院108年度訴字第3106號第一審判決提
起上訴，本院於109年9月29日言詞辯論終結，判決如下：
    主      文
上訴駁回。
第二審訴訟費用由上訴人負擔。
    事實及理由
被上訴人陳明順經合法通知，未於言詞辯論期日到場，核無民
  事訴訟法第386條所列各款情形，應准上訴人之聲請，由上訴
  人就陳明順部分一造辯論而為判決。
上訴人起訴主張：被上訴人呂正中於民國104年3月間向伊借貸
  新臺幣（下同）20萬元，伊預扣利息後於同年月2日交付現金1
  96,000元予呂正中；嗣呂正中將陳明順介紹予伊，稱陳明順為
  海鱻王有限公司（下稱海鱻王公司）之負責人，經營網路拍賣
  海產事業，獲利甚大，遊說伊將前借予呂正中之款項轉為投資
  款，再加碼10萬元補足30萬元入股海鱻王公司，保證獲利云云
  。伊因而陷於錯誤，誤認海鱻王公司果如呂正中所言保證獲利
  ，遂於104年3月11日再交付現金10萬元予呂正中。呂正中於同
  年月16日代理海鱻王公司出具股東出資證明書予伊，上載載明
  海鱻王公司註冊資本為360萬元，公司分紅日一年2次，半年保
  證分紅36,000元等。伊入股海鱻王公司，除分別於104年8月10
  日、107年8月7日獲得分紅36,000元、5,000元外，無其他獲利
  。伊心生疑竇，經調取海鱻王公司登記表後，發現公司登記資
  本總額僅30萬元，顯見被上訴人自始即以佯稱海鱻王公司註冊
  資本為360萬元，公司分紅日一年2次，半年保證分紅36,000元
  之詐術，致伊誤信海鱻王公司資本雄厚，獲利甚豐，而交付30
  萬元投資款予呂正中，其所為構成侵權行為。伊除交付30萬元
  入股金外，苟前揭投資為真，伊可獲得分紅291,400元，屬伊
  之所失利益，因其已給付36,000元及5,000元，扣除後，尚應
  給付伊550,400元。爰依民法第184條第1項前段、後段之規定
  ，求為命被上訴人連帶如數給付，及自支付命令送達翌日起加
  計法定遲延利息之判決。
  呂正中則以：上訴人與伊、陳明順、黃鼎元等4人，均為海鱻
  王公司之股東，投資本有賺有賠，何來施用詐術，況海鱻王公
  司負責人為陳明順，伊僅係股東，上訴人不應對伊起訴。上訴
  人提出之錄音譯文，不能做為證據；所提之支票、轉帳存摺內
  頁，是海鱻王公司予其之紅利及股金，與伊無涉。伊未簽發本
  票及支票予上訴人，何來承諾，其請求為無理由等語，資為抗
  辯。
　陳明順未於準備程序、言詞辯論期日到場，亦未提出書狀為任
  何聲明或陳述。
原判決命被上訴人連帶給付259,000元，及呂正中自108年8月29
  日起，陳明順自108年9月9日起均加計法定遲延利息，駁回上
  訴人其餘之請求。上訴人提起上訴，聲明：
　㈠原判決不利於上訴人部分廢棄。
　㈡呂正中、陳明順應再連帶給付上訴人291,400元，及呂正中自
    108年8月29日起，陳明順自108年9月9日起，均至清償日止
    ，按年息百分之五計算之利息。
  呂正中答辯聲明：上訴駁回。
　（原審命被上訴人連帶給付25,900元本息，未據被上訴人聲明
  不服而告敗訴確定）。
上訴人主張前揭事實，提出海鱻王公司資料查詢、錄音譯文、
  海鱻王公司股東出資證明書、36,000元之分紅支票、5,000元
  轉帳存摺內頁等為證（原審司促字卷第11-19頁）。
　兩造不爭執事項為：
　㈠呂正中於104年3月16日代理海鱻王公司出具股東出資證明書
    與上訴人，其內載明海鱻王公司註冊資本為360萬元，公司
    每半年保證分紅36,000元。
　㈡上訴人分別於104年8月10日、107年8月7日受領分紅36,000元
    、5,000元。
查上訴人請求被上訴人連帶給付550,400元，原審命被上訴人連
  帶給付259,000元，駁回上訴人其餘之請求，被上訴人就原審
  所命連帶給付部分，未據被上訴人聲明不服而告確定，上訴人
  就原審敗訴部分提起上訴，是本院之審理範圍僅為上訴人原審
  敗訴部分，即上訴人依民法第184條第1項之規定，請求所失利
  益291,400元（本院卷第43-44頁），是否有理由？
　㈠按「損害賠償，除法律另有規定或契約另有訂定外，應以填
    補債權人所受損害及所失利益為限」，民法第216條第1項定
    有明文，顯然損害賠償之範圍固包含所失利益，然同條第2
    項亦規定「依通常情形，或依已定之計劃、設備或其他特別
    情事，可得預期之利益，視為所失利益」。所謂所失利益，
    則指新財產之取得，因損害事實之發生而受妨害之消極的損
    害而言；該所失利益，固不以現實有此具體利益為限，惟該
    可得預期之利益，亦非指僅有取得利益之希望或可能為已足
　　，尚須依通常情形，或依已定之計劃、設備或其他特別情事
  　，具有客觀之確定性始得稱之。
  ㈡按民法上所謂詐欺，係欲相對人陷於錯誤，故意示以不實之
    事，令其因錯誤而為意思表示而言。又按因故意或過失，不
    法侵害他人之權利者，負損害賠償責任。故意以背於善良風
    俗之方法，加損害於他人者亦同；數人共同不法侵害他人之
    權利者，連帶負損害賠償責任。不能知其中孰為加害人者亦
    同，民法第184條第1項、第185條第1項分別定有明文。上訴
    人主張受詐欺一節，提出股東出資證明書、海鱻王公司變更
    登記表等件為證。依變更登記表所載，海鱻王公司係於103 
    年6月26日設立登記，僅股東陳明順一人，登記資本總額為3
    0萬元，屬一人公司，嗣於105年7月20日修正章程，惟仍屬
    陳明順一人公司，且無資產增加之登記。按公司股東姓名或
    名稱、住所或居所、資本總額及各股東出資額為有限公司章
    程應載明事項，公司章程並為設立登記後之應登記事項（公
    司法第101條第1項第3款、第4款及同法393條第2項第8款規
    定）。顯然海鱻王公司僅有股東陳明順一人，且公司資本總
    額僅為30萬元。呂正中抗辯上訴人、呂正中、陳明順、黃鼎
    元4人均為公司之股東云云不足採。觀諸呂正中交付予上訴
    人之蓋有海鱻王公司公司章及陳明順小章之股東出資證明書
    之記載，上載公司註冊資本為360萬元，與主管機關之登記
    資料不符，顯見被上訴人係故意對上訴人示以不實之事項，
    令上訴人陷於錯誤，致上訴人受詐欺而為投資行為。況陳明
    順迄未就該公司股東姓名、各股東出資額及資本總額向主管
    機關申請變更登記，難認上訴人與海鱻王公司有何真實之投
    資關係存在，上訴人主張因受被上訴人詐欺投資海鱻王公司
    30萬元，被上訴人應連帶負侵權行為損害賠償責任，自屬有
    據。原審因而扣除被上訴人已給付之36,000元、5,000元，
    判命被上訴人連帶給付259,000元（300,000-36,000-5,000＝
    259,000）。被上訴人就此未聲明不服，顯然其就原審認定
    之被上訴人上開詐欺之侵權行為暨「難認上訴人與海鱻王公
    司有何真實之投資關係存在」一節不爭執，而上訴人既主張
    被上訴人以不實事項施詐術致上訴人陷於錯誤而投資海鱻王
    公司，焉能謂有真實之投資關係存在。顯然兩造間並無真實
    之投資關係存在。
　㈢兩造間無真實之投資關係存在，已如前述，而上訴人係依民
    法第184條之規定為本件之請求，非依投資契約請求（此為
    上訴人所自認，見本院卷第43頁），即無受有未能取得分紅
    利益291,400元之損害。況上訴人係稱投資入股海鱻王公司
    云云，顯然倘有分紅，亦應由海鱻王公司給付，自與被上訴
    人無涉，蓋海鱻王公司係法人組織，與被上訴人屬不同之權
    利義務主體。此外，上訴人復未舉證證明其已依通常情形，
    或依已定之計劃、設備或其他特別情事，具有客觀之確定性
    而有新財產即291,400元之取得，揆諸上開規定及說明，不
    能認上訴人受有291,400元所失利益之損害。
　㈣以上，上訴人請求被上訴人再給付所失利益291,400元，於法
    無據，不應准許。
綜上所述，上訴人依民法第184條第1項前段、後段之規定，除
  就原審已判准之259,000元，及呂正中、陳明順依序自108年8 
  月29日、108年9月9日起均至清償日止，按年息百分之5計算之
  利息外，請求被上訴人再連帶給付上訴人291,400元，及呂正
  中、陳明順依序自108年8月29日、108年9月9日起，均至清償
  日止，按年息百分之五計算之利息，於法無據，應予駁回，上
  訴人敗訴部分，其假執行之聲請亦失所依據，應併予駁回。原
  審就此不應准許部分，駁回上訴人之請求而為上訴人敗訴之判
  決，並駁回其此部分假執行之聲請，核無不合。上訴意旨指摘
  原判決此部分不當，求予廢棄改判，為無理由，應予駁回。
本件因事證已臻明確，兩造其餘攻擊、防禦方法及所為之立證
  ，經審酌後認與判決之結果不生若何影響，無庸再逐一予以論
  列，合併敘明。
據上論結，本件上訴為無理由，依民事訴訟法第449條第1項、第
78條、第463條、第385條第1項前段判決如主文。
中　　華　　民　　國　　109 　年　　10　　月　　20　　日
                  民事第八庭    
                        審判長法  官  陳邦豪
                              法  官  古振暉
                              法  官  湯美玉
正本係照原本作成。
不得上訴。
中　　華　　民　　國　　109 　年　　10　　月　　20　　日
　　　　　　　　　　　　　    書記官  陳美宜